【裁判字號】    99,交聲,482
【裁判日期】    990706
【裁判案由】    聲明異議
【裁判全文】
臺灣臺南地方法院交通事件裁定     99年度交聲字第482號
移送機關    交通部公路總局嘉義區監理所臺南監理站
異議人即
受處分人    甲○○○
上列受處分人因違反道路交通管理處罰條例案件，對於交通部公
路總局嘉義區監理所台南監理站民國99年3月19日所為之裁決處
分（處分案號：嘉監南字第裁74-ZEB069853號），聲明異議，本
院裁定如下：
    主  文
異議駁回。
    理  由
一、原處分意旨略以：異議人即受處分人甲○○○（下稱異議人
    ）所有牌照號碼ZP-3467號自用一般小客貨車，於民國（下
    同）98年12月23日9時21分許，有經人駕駛行經國道1號北上
    363.2 公里處，有行駛高速公路未依規定變換車道（跨越槽
    化線行駛）之違規行為，遭內政部警察署國道公路警察局第
    五警察隊田寮分隊員警逕行製單舉發，嗣經交通部公路總局
    嘉義區監理所臺南監理站（下稱移送機關）以其違規事證明
    確，依道路交通管理處罰條例第33條第1項第4款、第63條第
    1項第1款（原裁決書漏載第1款）及違反道路交通管理事件
    統一裁罰基準表等規定，裁處新台幣3,000元，並記違規點
    數1點。
二、本件聲明異議意旨略以：
  (一)異議人所有牌照號碼ZP-3467號自用一般小客貨車雖經第三
    人陳錕鋙駕駛，於上開時、地固有跨越槽化線行駛之違規行
    為，但係因當時開在外車道，快到交流道時需變換車道，然
    當時道路上都是大卡車，該路段車流量多，異議人等鄰近車
    道上卡車讓出足夠的安全距離，才有辦法變換車道，因此直
    到槽化線前才開始變換車道，以致壓了槽化線。
  (二)異議人不否認有跨越槽化線，惟應以道路交通管理處罰條例
    第7條之2處罰之，但該法條並無罰則規定，不能因此就似是
    而非誤用同法條第33條第1項第4款來處罰異議人。況參以同
    法條第56條第1項第2款在槽化線上任意停車僅處罰新台幣（
    下同）600元至1,200元，但本件駕駛人僅是不小心跨越槽化
    線行駛，違規情節較輕，而以遭處罰3,000元？這並不符公
    平原則。為此，聲明異議，請求撤銷原處分等語。
三、按汽車行駛於高速公路、快速公路或設站管制之道路，不遵
    使用限制、禁止、行車管制及管理事項之管制規則，而未依
    規定變換車道，處汽車駕駛人新臺幣3,000元以上6,000元以
    下罰鍰，道路交通管理處罰條例第33條第1項第4款有明文規
    定。又汽車駕駛人有同條例第33條第1項情形者，除依原條
    款處罰鍰外，並予記違規點數1點，同條例第63條第1項第1
    款亦有明文。而槽化線，乃用以引導車輛駕駛人循指示之路
    線行駛，並禁止跨越，劃設於交岔路口、立體交岔之匝道口
    或其他特殊地點，道路交通標誌標線號誌設置規則第171條
    第1項亦規定甚明。是汽車駕駛人若駕駛汽車行駛於高速公
    路，應遵守設置之交通標線指示行車，且不得有跨越槽化線
    之行為。
四、經查：
  (一)按道路交通管理處罰條例第33條第1項第4款之處罰對象係汽
    車駕駛人，已如前述，而異議人僅係牌照號碼ZP-3467號自
    用一般小客貨車之車主，實際駕駛人係第三人陳錕鋙，業據
    異議人於聲明異議狀中陳稱在卷，但因異議人陳稱並無欲對
    其非汽車駕駛人一節提出異議，業據其99年5月18日陳報狀
    載稱在卷，因此，本院自仍得以異議人為本件處罰對象，而
    論斷其主張是否有理，合先敘明。
  (二)異議人遭警舉發，於98年12月23日上午9時21分許，駕駛牌
    照號碼ZP-3467號自用一般小客貨車，行經國道1號北上363.
    2公里，至交流道出口，跨越槽化線路段變換車道，有行駛
    高速公路未依規定變換車道（跨越槽化線行駛）之違規行為
    ，有內政部警政署國道公路警察局99年1月11日公警局交字
    第ZEB069853號舉發違反道路交通管理事件通知單1份，並有
    照片3幀附卷可稽，且為異議人所不否認，異議人有行駛高
    速公路未依標線指示行車之違規行為當可認定。
  (三)異議人雖辯稱當時欲變換車道至出口專用車道，但該路段車
    流量多，致其無法即時進入專用車道，不得已行駛至槽化線
    處才變換車道云云，然查國道10號「左營」、「旗山」出口
    專用車道預告標誌已於出口前2公里、1公里、減速車道至出
    口鼻端之適當處設立，並於外側路肩設立「外2車道、出口
    專用」標誌，因此，北上續行之車輛、即應先變換至內側3
    線主線車道行駛，往國道10號公路之車輛，應先變換至外側
    2線出口專用車道行駛，不可行駛至交流道出口，始由雙白
    實線路段或跨越槽化線行駛，以免影響後方車輛安全。又本
    案違規地點前方即國道1號北向364.4公里路肩處設有「前有
    違規照相」之警告標誌，同向363公里公里高架橋上懸掛「
    跨越雙白實線、槽化線罰3000元至6000元」之大型宣導標語
    ，有內政部警政署國道公路警察局第五警察隊99年1月29 日
    公警五交字第0990570042號函1份附卷可參，是異議人行車
    時，本應注意道路上標誌、標線，而依規定行駛，並注意車
    前狀況，以採取必要之安全措施。故異議人有駕駛上揭車輛
    由北向363.2公里欲繼續北上，未遵行前揭標誌之指示，誤
    行外側2線出口專用，至交流道出口，竟跨越槽化線行駛之
    違規事實當可認定，縱其所述屬實，仍不得以當時車流量大
    ，而免除其違規行為之違法性，異議人執此，指摘其違規行
    為係屬不得已云云，洵屬無據，不足採信。
  (四)異議人雖另辯稱其違規行為觸犯之法條係道路交通管理處罰
    條例第7條之2，並非同法條第33條第1項第4款，不能因前者
    法條無罰則之規定，即得誤用後者法條來處罰異議人云云。
    依道路交通管理處罰條例第7條之2規定：「汽車駕駛人之行
    為有下列情形之一，當場不能或不宜攔截製單舉發者，得逕
    行舉發：一、闖紅燈或平交道。二、搶越行人穿越道。三、
    在道路收費停車處所停車，不依規定繳費。四、不服指揮稽
    查而逃逸，或聞消防車、救護車、警備車、工程救險車之警
    號不立即避讓。五、違規停車或搶越行人穿越道，經各級學
    校交通服務隊現場導護人員簽證檢舉。六、行經設有收費站
    、地磅之道路，不依規定停車繳費或過磅。七、經以科學儀
    器取得證據資料證明其行為違規。」、「前項第七款之科學
    儀器應採固定式，並定期於網站公布其設置地點。但汽車駕
    駛人之行為屬下列情形之一者，不在此限：一、蛇行、危險
    方式駕車或二輛以上之汽車競駛或競技。二、行駛路肩。
    三、違規超車。四、違規停車而駕駛人不在場。五、未依規
    定行駛車道。六、未依規定變換車道。七、未保持安全距離
    。八、跨越禁止變換車道線或槽化線。九、行車速度超過規
    定之最高速限或低於規定之最低速限。十、汽車駕駛人或乘
    客未依規定繫安全帶。十一、汽車駕駛人或附載座人未依規
    定戴安全帽。」、「對於前項第九款之違規行為，採用固定
    或非固定式科學儀器取得證據資料證明者，於一般道路須至
    少於一百公尺，於高速公路、快速公路須至少於三百公尺前
    ，明顯標示之。」、「第一項逕行舉發，應記明車輛牌照號
    碼、車型等可資辨明之資料，以汽車所有人為被通知人製單
    舉發。」等語，再參以該法條91年07月03日立法理由稱：「
    現行違反道路交通管理事件統一裁罰標準及處理細則第二十
    三條得逕行舉發之規定，因影響人民權利義務，為符合法律
    保留之精神，爰酌予修正增訂於本條。」等語可知，該法條
    係針對舉發機關何時得逕行舉發，而無庸當場攔停所為法律
    保留原則之規定，並非針對違規行為人之違規行為應受何種
    法律處罰所為之規定，因此，移送機關依道路交通管理處罰
    條例第33條第1項第4款之規定為本件裁處，並無違誤，異議
    人以前詞置辯，顯係誤解法律，不足採信。
  (五)至於異議人又稱其本件違規行為之態樣較道路交通管理處罰
    條例第56條第1項第2款所稱：在槽化線任意停車之違規行為
    之情節為輕，不應比道路交通管理處罰條例第56條第1項第2
    款之處罰為重云云，然上開二法條究竟應對違規行為人為何
    種處罰，依三權分立之原則，係屬立法機關之權責，本院係
    屬司法機關，僅有依法行政之義務，而無權置喙上開二法條
    之規定是否有當；況本院亦難想像何以在高速公路上跨越槽
    化線、任意變換車道行駛，致後車可能無法預測前車之違規
    行為而得及時採取應變措施，所導致之交通安全上之風險，
    會較在劃設槽化線路段停車所產生之道路交通安全上之風險
    為低；因此，異議人陳稱本件違規行為之處罰，有不符公平
    原則一節，亦屬無據。
五、綜上所述，異議人所有之上開車輛於前揭時、地有經人駕駛
    行駛高速公路未依規定變換車道之違規事實，應堪認定。則
    移送機關據以援引道路交通管理處罰條例第33條第1項第4款
    、第63條第1項第1款及違反道路交通管理事件統一裁罰基準
    表等規定，裁處異議人罰鍰新台幣3,000元，並記違規點數1
    點，核無違誤或不當；從而，本件異議為無理由，應予駁回
    。
六、據上論斷，應依道路交通管理處罰條例第87條第2項、道路
    交通案件處理辦法第19條，裁定如主文。
中    華    民    國    99    年    7     月    6     日
                     交通法庭   法  官   陳淑勤
以上正本證明與原本無異。
如不服本裁定，應於送達後5日內，向本院提出抗告狀。
                                書記官   謝國欽
中    華    民    國    99    年    7     月    7     日

司法院資訊處製作；財團法人民間司法改革基金會備份。
